# Regresi Linear (Ordinary Least Squares)

```{r}
# Packages Library yang digunakan
library(bookdown)
library(PoEdata)
library(knitr)
library(xtable)
library(printr)
library(stargazer)
library(rmarkdown)
library(lmtest) #for coeftest() and bptest().
library(broom) #for glance() and tidy()
library(PoEdata) #for PoE4 datasets
library(car) #for hccm() robust standard errors
library(sandwich)
library(knitr)
```

## Spesifikasi Model Umum

Model Regresi Linier mengasumsikan bahwa terdapat hubungan linier antara variabel terikat dan variabel bebas.

$$y_i =\beta_0 +\beta_1 x_{1i}+\beta_2 x_{2i}+...+\beta_k x_{ki}+\varepsilon_i$$

Dimana:

-   $y_i= \text{variabel tidak bebas individu -i}$
-   $x_{ki}= \text{variabel bebas ke-k individu -i}$
-   $\varepsilon_{i}= \text{residual individu -i}$

### Spesifikasi Model Regresi OLS

-   $Linear: y=\beta_0+\beta X$
-   $Semi-Log/Log-Lin: log(y)=\beta_0+\beta X$
-   $Semi-Log/Lin-Log: log(y)=\beta_0+\beta log(X)$
-   $Double-Log/Log-Log: log(y)=\beta_0+\beta log(X)$
-   etc

### Spesifikasi Model Contoh: Hubungan Pendapatan terhadap Pengeluaran Makanan

```{r}
library(PoEdata)
data(food)
head(food)
```

Data berjumlah `r dim(food)[1]` observasi. Variabel yang diamati ada `r dim(food)[2]`. Data selengkapnya dapat diakses pada link yang disediakan.

```{r}
data("food", package="PoEdata")
plot(food$income, food$food_exp, 
     ylim=c(0, max(food$food_exp)),
     xlim=c(0, max(food$income)),
     xlab="weekly income in $100", 
     ylab="weekly food expenditure in $", 
     type = "p",
     main="Scatter plot untuk pendapatan terhadap pengeluaran makanan")
```

$$\text{Food Expenditure}_i=\beta_0+\beta_1 \text{Income}_i +\varepsilon_i$$ $$\varepsilon_i \sim \text{Normal}(0,\sigma^2) $$

## Estimasi Parameter dengan Regresi

```{r}
mod1 <- lm(food_exp ~ income, data = food)
b0 <- coef(mod1)[[1]]
b1 <- coef(mod1)[[2]]
smod1 <- summary(mod1)
smod1
```

```{r}
plot(food$income, food$food_exp, 
     xlab="weekly income in $100", 
     ylab="weekly food expenditure in $", 
     ylim=c(0, max(food$food_exp)),
     xlim=c(0, max(food$income)),
     type = "p")
abline(b0,b1)
```

##### Estimasi Selang Kepercayaan

```{r}
ci <- confint(mod1)
print(ci)
```

## Pengujian Hipotesis, Asumsi, dan Kelayakan Model

### Overall Test

-   Gunakan p value dari F-Statistik

$H_0 :$ Tidak ada variabel yang signifikan dalam model

$H_1 :$ Minimal ada 1 variabel yang signifikan dalam model

$\alpha=0.05$

Keputusan: Tolak $H_0$, karena $p-value <\alpha$

Kesimpulan: Dengan tingkat keyakinan 95%, cukup bukti untuk menyatakan bahwa minimal ada 1 variabel yang signifikan dalam model.

### Partial Test

-   Gunakan p value dari t-Statistik

$H_0 : \beta_1=0$ variabel tidak signifikan dalam model

$H_1 : \beta_1 \neq 0$ variabel signifikan dalam model

$\alpha=0.05$

Statistik Uji: $$t=\frac{\hat{\beta_1}-\beta_1}{se(\hat{\beta_1})}$$

Keputusan: Tolak $H_0$, karena $p-value <\alpha$

Kesimpulan: Dengan tingkat keyakinan 95%, cukup bukti untuk menyatakan bahwa variabel signifikan dalam model.

### Pengecekan Asumsi/Diagnosa Residual-Residual Diagnostic

#### Linearitas

#### Independensi

#### Normalitas

```{r}
hist(mod1$residuals)
```

#### Homoskedastisitas

```{r}
plot(mod1)
```

### Kelayakan Model

-   Substansi
-   Statistik, contohnya: $(R^2)$

#### Koefisien Determinasi ($R^2$)

$$SST=SSR+SSE$$

```{r}
anova1=anova(mod1)
anova1
r2=anova1$"Sum Sq"[1]/sum(anova1$"Sum Sq")
```

$SST$ = `r round(sum(anova1$"Sum Sq"),1)`

$R^2$ = `r round(r2,3)`

Artinya: `r round(r2*100,1)` % proporsi variasi y yang dapat dijelaskan oleh model/variabel x.

### Contoh Pengecekan Asumsi yang sesuai/Ideal

```{r}
set.seed(12345)   #sets the seed for the random number generator
x <- runif(300, 0, 10)
e <- rnorm(300, 0, 1)
y <- 1+x+e
mod3 <- lm(y~x)
ehat <- resid(mod3)
plot(x,ehat, xlab="x", ylab="residuals")
hist(ehat)
plot(mod3)
```

## Analisis/Interpretasi/Peramalan

### Peramalan

```{r}
newx <- data.frame(income = c(20, 25, 27))
yhat <- predict(mod1, newx)
names(yhat) <- c("income=$2000", "$2500", "$2700") 
yhat  # prints the result
```

### Interpretasi

```{r}
mod1
```

-   Hati-hati menginterpretasikan Estimasi $\beta_0$

-   Interpretasi dari Estimasi $\beta_1$

Setiap Terjadi Kenaikan Income sebesar USD 100 (Kenaikannya sebesar 1 satuan, tetapi satuan x dalam hal ini income adalah USD 100), terjadi kenaikan pengeluaran makanan sebesar USD 10,21 (satuan y dalam hal ini adalah USD).

#### Pembuktian Interpretasi

##### Model Linear-Linear

$$y=\beta_0+\beta X$$

Misalkan nilai awal $y=y_0$, dan nilai awal $X=x_0$. dan nilai akhir $y=y_1$, dan nilai akhir $X=x_1$.

Jelaskan hubungan x dan y jika $x_1=x_0+1$

Persamaan awal

$$y_0=\beta_0+\beta x_0$$

Pembuktian 


$$ y_1 = \beta_0 + \beta_1 x_1 $$
$$= \beta_0 + \beta_1 (x_0 + 1) $$
$$= \beta_0 + \beta_1 x_0 + \beta_1 $$
$$= y_0 + \beta_1 $$
$$\beta_1 = y_1 - y_0 $$
$$= \Delta y$$


Sehingga $\beta_1=\Delta y$ **Interpretasi** $\beta_1$

Ketika X meningkat sebesar 1 satuan x, maka terjadi perubahan pada y sebesar $\beta_1$ satuan y.

##### Model Linear-Log

##### Model Log-Linear

##### Model Log-Log

## Extras: Model Log-log

```{r}
# Calculating log-log demand for chicken
data("newbroiler", package="PoEdata")
mod6 <- lm(log(q)~log(p), data=newbroiler)
b1 <- coef(mod6)[[1]]
b2 <- coef(mod6)[[2]]
smod6 <- summary(mod6)
tbl <- data.frame(xtable(smod6))
kable(tbl, caption="Model Hubungan Harga terhadap Permintaan Ayam")
```

```{r}
# Drawing the fitted values of the log-log equation
ngrid <- 20 # number of drawing points 
xmin <- min(newbroiler$p)
xmax <- max(newbroiler$p)
step <- (xmax-xmin)/ngrid # grid dimension
xp <- seq(xmin, xmax, step)
predicty=exp(b1+b2*log(xp))
plot(newbroiler$p, newbroiler$q, ylim=c(10,60),
     xlab="price", ylab="quantity")
lines(predicty~xp, lty=1, col="black")
```

## Extras 2: Model dengan Asumsi Homoskedastisitas yang terlanggar

Karena adanya heteroskedastisitas membuat kesalahan standar kuadrat terkecil menjadi keliru, maka diperlukan metode lain untuk menghitung Regresi.

```{r}
library(car)
foodeq <- lm(food_exp~income,data=food)
kable(tidy(foodeq),caption="Regular standard errors in the 'food' equation")
cov1 <- hccm(foodeq, type="hc1") #needs package 'car'
food.HC1 <- coeftest(foodeq, vcov.=cov1)
kable(tidy(food.HC1),caption="Robust (HC1) standard errors in the 'food' equation")
```

```{r}
w <- 1/food$income
food.wls <- lm(food_exp~income, weights=w, data=food)
vcvfoodeq <- coeftest(foodeq, vcov.=cov1)
kable(tidy(foodeq), 
  caption="OLS estimates for the 'food' equation")
```

```{r}
kable(tidy(food.wls),
  caption="WLS estimates for the 'food' equation" )
```

```{r}
kable(tidy(vcvfoodeq),caption=
"OLS estimates for the 'food' equation with robust standard errors" )
```

```{r}
data("food", package="PoEdata")
food.ols <- lm(food_exp~income, data=food)
ehatsq <- resid(food.ols)^2
sighatsq.ols  <- lm(log(ehatsq)~log(income), data=food)
vari <- exp(fitted(sighatsq.ols))
food.fgls <- lm(food_exp~income, weights=1/vari, data=food)
```

```{r}
#| warning: FALSE
stargazer(food.ols, food.HC1, food.wls, food.fgls, type="text",
          column.labels=c("OLS","HC1","WLS","FGLS"),
#          single.row = TRUE, 
#          report = "vc*", 
      header = FALSE,
  dep.var.labels.include = FALSE,
  model.numbers = FALSE,
  dep.var.caption="Dependent variable: 'food expenditure'",
  model.names=FALSE
#          df=FALSE, 
#          digits=2
)
```

```{r}
#| eval: FALSE
stargazer(food.ols, food.HC1, food.wls, food.fgls,
  header=FALSE, 
  title="Comparing various 'food' models",
  type=.stargazertype, # "html" or "latex" (in index.Rmd) 
  keep.stat="n",  # what statistics to print
  omit.table.layout="n",
  star.cutoffs=NA,
  digits=3, 
#  single.row=TRUE,
  intercept.bottom=FALSE, #moves the intercept coef to top
  column.labels=c("OLS","HC1","WLS","FGLS"),
  dep.var.labels.include = FALSE,
  model.numbers = FALSE,
  dep.var.caption="Dependent variable: 'food expenditure'",
  model.names=FALSE,
  star.char=NULL) #supresses the stars
```

## Challenge 2

-   Lakukan Estimasi Regresi Linear OLS untuk data Pengeluaran Makanan dan Income
-   Coba untuk melakukan Estimasi Regresi dari Isu/Permasalahan yang ditemukan dari Challenge 1
