# Model Persamaan Simultan

## Definisi

Persamaan simultan merupakan model yang mempunyai lebih dari satu variabel respon, dimana penyelesaiannya ditentukan oleh kesetimbangan antara gaya-gaya yang berlawanan. 

Contoh umum dari masalah persamaan simultan ekonomi adalah model penawaran dan permintaan, dimana harga dan kuantitas saling bergantung dan ditentukan oleh interaksi antara penawaran dan permintaan.

## Spesifikasi Model

### Persamaan Struktural
model ekonomi seperti persamaan permintaan dan penawaran mencakup beberapa variabel dependen (endogen) dalam setiap persamaan. Model seperti ini disebut bentuk struktural model.

### Persamaan reduced
Jika bentuk strukturalnya ditransformasikan sedemikian rupa sehingga setiap persamaan menunjukkan satu variabel terikat sebagai fungsi dari variabel bebas eksogen saja, maka bentuk baru tersebut disebut bentuk tereduksi . Bentuk tereduksi dapat diperkirakan dengan kuadrat terkecil, sedangkan bentuk struktural tidak dapat diperkirakan karena memuat variabel endogen di sisi kanannya.

## Permasalahan Identifikasi

Kondisi yang diperlukan untuk identifikasi mensyaratkan bahwa, agar masalah memiliki solusi, setiap persamaan dalam bentuk struktural sistem harus melewatkan setidaknya satu variabel eksogen yang ada dalam persamaan lainnya.

## Langkah-langkah dengan Contoh 1

Persamaan struktural permintaan dan penawaran (Persamaan 1 Dan 2) dirumuskan berdasarkan teori ekonomi; kuantitas dan harga bersifat endogen, dan semua variabel lainnya dianggap eksogen.

$$
q_d=\alpha_1 +\alpha_2 p +\alpha_3 ps +\alpha_4 di+e_d
$$
$$
q_s=\beta_1 +\beta_2 p +\beta_3 pf+e_s
$$

```{r}
rm(list=ls()) #Removes all items in Environment!
library(systemfit)
library(broom) #for `glance(`) and `tidy()`
library(PoEdata) #for PoE4 dataset
library(knitr) #for kable()
```

```{r}
data("truffles", package="PoEdata")
D <- q~p+ps+di
S <- q~p+pf
sys <- list(D,S)
instr <- ~ps+di+pf
truff.sys <- systemfit(sys, inst=instr, 
                       method="2SLS", data=truffles)
summary(truff.sys)
```


```{r}
Q.red <- lm(q~ps+di+pf, data=truffles)
P.red <- lm(p~ps+di+pf, data=truffles)
kable(tidy(Q.red), digits=4,
      caption="Reduced form for quantity")
kable(tidy(P.red), digits=4,
      caption="Reduced form for price")
```

## Contoh 2

```{r}
data("fultonfish", package="PoEdata")
fishQ.ols <- lm(lquan~mon+tue+wed+thu+stormy, data=fultonfish)
kable(tidy(fishQ.ols), digits=4,
      caption="Reduced 'Q' equation for the fultonfish example")
```

```{r}
fishP.ols <- lm(lprice~mon+tue+wed+thu+stormy, data=fultonfish)
kable(tidy(fishP.ols), digits=4,
      caption="Reduced 'P' equation for the fultonfish example")
```

```{r}
fish.D <- lquan~lprice+mon+tue+wed+thu
fish.S <- lquan~lprice+stormy
fish.eqs <- list(fish.D, fish.S)
fish.ivs <- ~mon+tue+wed+thu+stormy
fish.sys <- systemfit(fish.eqs, method="2SLS", 
              inst=fish.ivs, data=fultonfish)
summary(fish.sys)
```

